臺灣高雄地方法院刑事裁定　　　　　　　94年度聲再字第11號
聲　請　人
即受判決人　甲○○
上列聲請人因毀損案件，對於本院中華民國94年5月31日第二審
確定判決（93年度簡上字第842號），聲請再審，本院裁定如下
：
    主  文
再審之聲請駁回。
    理  由
一、再審聲請意旨略以：(一)聲請人如有意污損告訴人之糕點，直
    接買殺蟲劑來噴，方便又便宜，何必花錢買矽藻土做蟲害的
    防治，就是顧慮普通殺蟲劑可能隨風飄散，才購買矽藻土來
    防治；(二)聲請人所使用的矽藻土經內政部警政署刑事警察局
    鑑驗通知書之鑑驗結果，載明：不明粉末，檢出矽藻土成分
    ，酸鹼值約為7.2 ，近中性；呈氰化物陰性反應，未檢出可
    揮發性有機藥物，以魚類試驗，未呈急毒性反應。與農委會
    農業試驗所應用動物系姚美吉先生所使用研究材料為一樣是
    無毒性的產品；(三)證人張宗禮、柯浩堂前後說詞反覆矛盾，
    並非實在；告訴人又未將污損之糕點照相存證及送請化驗，
    當日之員警亦未見到一千至四千台斤污損之物品，並無任何
    物證；(四)聲請人放置地上的矽藻土並未隨風飄散污損文昌路
    139 號騎樓之飲食麵攤，因何只污損文昌路133 號告訴人的
    物品，令人懷疑告訴人之年糕或米是沾染到行政院衛生署G.
    M.P.食品添加劑之無毒性矽藻土；(五)矽藻土的主要成分為二
    氧化矽，其特點是對人體無毒性。且經美國環境保護局評估
    適用為飼料添加劑或稻穀混伴儲藏時使用，因此商品化之矽
    藻土已逐漸在美國及澳洲等地應用以取代化學藥劑防治積穀
    害蟲〈請參考附件姚美吉羅幹成2001防治小包裝米害蟲方法
    之評估〉〈植保會刊43：173 至187 〉且向農委會姚美吉先
    生詢問本研究供試材料無毒物質矽藻土由興農公司提供也是
    美國進口的永衛牌矽藻土與聲請人所使用的是同樣是永衛牌
    ，偵查期間已附過資料。另姚美吉羅幹成1999年數種礦物性
    殺蟲劑防治積穀害蟲之效果評估、中華昆蟲19卷已證明矽藻
    土無殘毒、價格低效果好等特色。此項證據是新證據，證明
    矽藻土添加於食物中，可以防蟲，可以食用，不會毀損食物
    。是原確定判決有刑事訴訟法第420 條第1 項第6 款及第
    421 條規定之情形，爰聲請再審等語。
二、按有罪之判決確定後，因發現確實之新證據，足認受有罪判
    決之人應受無罪、免訴、免刑或輕於原判決所認罪名之判決
    者，得為受判決人之利益，聲請再審，刑事訴訟法第420條
    第1 項第6 款定有明文。又所謂發見新證據，係指該證據在
    事實審法院判決前已經存在，為法院及當事人所不及知，不
    及調查斟酌，至其後始行發現，且就證據本身形式上觀察，
    固不以絕對不須經過調查程序為條件，但必須顯然可認為足
    以動搖原有罪確定判決，而為受判決人無罪、免訴、免刑或
    輕於原判決所認罪名之判決者為限；倘該證據在形式上雖屬
    真實，然縱予提出供法院審酌，在客觀上亦未必能據以動搖
    原確定判決之基礎或依其他證據資料所作事實之認定者，即
    非刑事訴訟法第420 條第1 項第6 款所謂發見確實之新證據
    ，亦即該所謂之新證據必須具備「確實性」與「嶄新性」二
    種特性。再按「不得上訴於第三審法院之案件，除前條規定
    外，其經第二審確定之有罪判決，如就足生影響於判決之重
    要證據漏未審酌者，亦得為受判決人之利益，聲請再審」，
    刑事訴訟法第421 條亦有明文；而所謂重要證據「漏未審酌
    」，係指於第二審判決前，已經發現並提出之證據，但法院
    漏未審酌者而言，倘所提出之證據已經法院依其自由心證而
    捨棄不採，則非漏未審酌，自無從依本條規定聲請再審，應
    依刑事訴訟法第434 條第1 項之規定，認其聲請再審為無理
    由，由法院以裁定駁回之。
三、經查：
  (一)再審聲請人於上開再審意旨(五)所稱之新證據，即姚美吉羅幹
    成2001防治小包裝米害蟲方法之評估，該證據固於90年12月
    12日原審法判決前已經存在，而未經原審法院所斟酌，惟其
    內容在說明矽藻土對於防治積穀害蟲之效果等相關問題，與
    原審卷附之行政院衛生署93年3 月15日衛署食字第09300100
    14號函，在說明食品級規格矽藻土，可使用於各類食品，食
    品中殘留量應在5g/kg 以下之，二者在內容上並未二致，且
    後者說明矽藻土適用之範疇更甚於前者，既後者業經原審於
    審理時予以審酌，並於判決理由內敘明在未能判別聲請人使
    用之矽藻土究屬工業用或食品級，且其含量是否符合食品添
    加物使用範圍及限量均不明之情況，消費者自不願選購食用
    等不予採信之理由，是聲請人所提上開證據，縱予提出供法
    院審酌，在客觀上顯亦末能動搖原確定判決依其他證據資料
    所作事實之認定，即該證據不具有影響性，自非刑事訴訟法
    第420 條第1 項第6 款所謂發見確實之新證據，應無合法之
    再審理由。
  (二)再審聲請人於再審意旨所主張之其他事實及所提出之證據資
    料，業於原審審理時提出，並經原審於確定判決理由壹、一
    (一)內敘明聲請人係持矽藻土毀損告訴人之年糕，並指明所依
    據之證據為告訴人之指訴及證人張宗禮、柯浩堂之證述，原
    審審酌證人之證述聲請人與告訴人發生爭執之情節，核與告
    訴人指述情節大致相符，應堪採信；及於理由壹、一(三)內說
    明聲請人致令告訴人年糕不堪用之數量部分，雖告訴人與證
    人張宗禮、柯浩堂所述數量有所不同，惟應從最有利聲請人
    之認定而為1000台斤；於理由壹、一(二)內說明內政部警政署
    刑事警察局鑑驗通知書之鑑驗結果，雖認告訴人所撿拾之矽
    藻土酸鹼值約為7.2 ，近中性；呈氰化物陰性反應，未檢出
    可揮發性有機藥物，以魚類試驗，未呈急毒性反應，及行政
    院衛生署93年3 月15日衛署食字第0930010014號函覆稱：依
    據食品添加物使用範圍及限量規定，食品級規格矽藻土，可
    使用於各類食品，於食品中殘留量應在5g/kg 以下，年糕如
    沾染食品級矽藻土之含量符合前述限量，則尚無安全疑慮等
    語，然供食用之年糕等食品，縱僅沾染無毒性之灰塵，雖食
    用安全無虞，衡諸常情，消費者亦不願選購，遑論在本件矽
    藻土粉末尚未能判別聲請人使用之矽藻土究屬工業用或食品
    級，且其含量是否符合食品添加物使用範圍及限量均不明之
    情況？是聲請人持矽藻土粉末潑灑在其住宅建物外之騎樓走
    廊前，致矽藻土粉末隨風飄散至告訴人所有之年糕上，適足
    污損告訴人年糕，致令不堪用；又矽藻土粉末為微細顆粒，
    自有隨風任意飄散可能，而聲請人與告訴人住處為連棟相鄰
    之建物，聲請人猶在二相鄰建物中間之騎樓柱子上敲打矽藻
    土粉末罐，其應能預見該粉末可能隨風飄散至隔鄰告訴人住
    處，造成告訴人堆置其中之年糕污損，然縱發生亦無違反其
    本意，足見聲請人有毀損之不確定故意等情。是聲請人上開
    所主張之事實及提出之證據資料，業據原審法院審理時予以
    審酌，且依證據法則審酌採認與否，並於判決理由內敘明其
    採信之理由，揆諸上揭法律與說明，該確定判決已就此證據
    資料予以審酌，並無重要證據漏未審酌之情事，聲請人所指
    摘者，均屬原確定判決就證據證明力及理由論駁問題，其徒
    憑己見，對原確定判決之認事用法、證據取捨再為爭執，與
    再審要件不符，自難執此認原確定判決對再審聲請人所提出
    之上述證據資料有漏未審酌之情事。
四、聲請人據以聲請再審之理由，與上揭法條規定有違，應認其
    聲請為無理由，本院自應裁定駁回其聲請。
據上論斷，應依刑事訴訟法第434條第1項，裁定如主文。
中　　華　　民　　國　　94　　年　　10　　月　　17　　日
　　　　　　　　　刑事第六庭  審判長法　官　簡志瑩
                                    法　官  楊佩蓉
                                    法　官  李  蓓
以上正本證明與原本無異。
如不服本裁定，應於收受送達後5 日內向本院提出抗告狀（應附
繕本）。
中　　華　　民　　國　　94　　年　　10　　月　　20　　日
　　　　　　　　　　　　　　　　　　書記官  何慧娟
